臺灣高等法院臺中分院刑事判決　　　　　96年度上訴字第78號
上　訴　人
即　被　告　甲○○
　　　　　　　　　　現因另案在台灣台中女子監獄執行中
指定辯護人　本院公設辯護人丁○○
上列上訴人因偽造有價證券案件，不服臺灣苗栗地方法院九十四
年度訴字第六五三號中華民國九十五年十月十二日第一審判決（
起訴案號：臺灣苗栗地方法院檢察署九十四年度偵字第二二○五
、三四一三、四二六三、四二六四、四九六九號，移送原審法院
併案審理案號：同署九十四年度偵字第四七○一號、九十五年度
偵字第一九四、二二一、六四四、一七二六號），提起上訴，本
院判決如下：
    主  文
原判決關於甲○○偽造有價證券部分，及定應執行刑部分，均撤
銷。
甲○○意圖供行使之用，而偽造有價證券，處有期徒刑參年貳月
。在戊○○之國民身分證及汽車駕駛執照上面所黏貼之甲○○照
片各壹張，及在租賃契約書承租人簽名欄所偽造之「戊○○」簽
名署押共計貳枚，均沒收。
    事  實
一、甲○○（本案竊盜犯行部分，業經原審判決確定）因未考取
    駕駛執照，為冒用他人名義租車使用，竟於民國（下同）九
    十四年十月初某日，先與己○○及綽號「阿良」之不詳姓名
    成年男子基於行使變造特種文書之犯意聯絡，由甲○○提供
    本人之照片二張，經由己○○轉交給綽號「阿良」之不詳姓
    名成年男子以換貼照片之方式，將甲○○之照片黏貼在戊○○所遺失之國民身分證及汽車駕駛執照（上開戊○○之國民
    身分證及汽車駕駛執照，係戊○○於九十年十月二十五日上
    午六時許，在其自苗栗縣苗栗市○○路返回苗栗縣造橋鄉豐
    湖村四鄰全家福五○號途中，放在皮包內，連同皮包一併遺
    失，又因本案並無明確證據可以證明甲○○明知此為贓物而
    收受，故檢察官並未起訴甲○○有收受贓物之犯行）上面，
    並約於一週之後，將變造完成之上開國民身分證及汽車駕駛
    執照交給己○○。己○○收取上開變造完成之國民身分證及
    汽車駕駛執照之後，乃於九十年十月十日上午，將上開變造
    完成之國民身分證及汽車駕駛執照交給甲○○，二人並一起
    前往苗栗縣苗栗市○○路三六六號即丙○○所經營之「日日
    小客車租賃股份有限公司」，推由甲○○擬持上開變造之證
    件向「日日小客車租賃股份有限公司」租車。但因己○○與
    甲○○攜帶之現金不足支付租車費用，二人乃又離開籌款，
    後於同日下午一時許，二人已籌得租車費用，乃又一起前往
    苗栗縣苗栗市○○路三六六號即丙○○所經營之「日日小客
    車租賃股份有限公司」，並基於行使變造特種文書及行使偽
    造私文書之犯意聯絡（己○○此部分犯行業經原審判刑確定
    ），推由甲○○持變造之「戊○○」國民身分證向「日日小
    客車租賃股份有限公司」當時經辦租車業務之員工租用車號
    ＧＧ－２８９０號自用小客車，並由甲○○在「日日小客車
    租賃股份有限公司」之「中華民國小客車租賃定型化契約書
    」（於本案簡稱為「租賃契約書」）之二處「承租人（或乙
    方）簽名欄」，各偽造「戊○○」之簽名署押一枚（共計二
    枚），據以偽造「戊○○」自九十四年十月十日下午一時四
    十分至同月十一日下午一時四十分，以新台幣（下同）一千
    七百元向「日日小客車租賃股份有限公司」租用車號ＧＧ－
    ２８９０號自用小客車之私文書一件完成，後並持交給「日
    日小客車租賃股份有限公司」經辦上開租車業務之員工而為
    行使。甲○○與己○○上開行使變造特種文書及行使偽造私
    文書之行為，均足生損害於戊○○。嗣因「日日小客車租賃
    股份有限公司」經辦上開租車業務之員工要求甲○○簽發本
    票，以供交還車輛之擔保，甲○○意圖供行使之用，乃又以
    「戊○○」之名義，簽發：發票日期為九十四年十月十日、
    到期日為九十四年十月十一日、面額為四十萬元之本票一紙
    ，並在發票人欄偽造「戊○○」之簽名署押一枚，而偽造有
    價證券一紙完成，後並當場交給「日日小客車租賃股份有限
    公司」經辦上開租車業務之員工收執，惟其後己○○於九十
    四年十月十二日晚上九時五十五分將上開車輛交還給「日日
    小客車租賃股份有限公司」之後，「日日小客車租賃股份有
    限公司」之負責人丙○○已將上開本票撕毀而滅失。
二、嗣因己○○、甲○○於九十四年十月十二日上午七時十分許
    ，有駕駛（或搭乘）上開租得之ＧＧ－２８９０號自用小客
    車到苗栗縣苗栗市○○里○○路一五三號即庚○○所經營之
    「楊老師美容店」竊取化妝品（甲○○此部分竊盜犯行業經
    原審判刑確定），但被監視器錄影，經警調閱監視錄影帶，
    並向「日日小客車租賃股份有限公司」之負責人丙○○查證
    ，已知己○○、甲○○涉有上開罪嫌，乃於九十四年年十月
    三十一日上午九時五十分至十一時四十分許，持搜索票到苗
    栗縣頭屋鄉明德村明德一巷七號即己○○、甲○○之住處實
    施搜索，並查獲上開以戊○○之國民身分證及汽車駕駛執照
    所變造之國民身分證及汽車駕駛執照各一枚。而在搜索過程
    中，適己○○亦騎乘機車搭載甲○○返家，乃被警當場查獲
    。
三、案經苗栗縣警察局苗栗分局、頭份分局報請臺灣苗栗地方法
    院檢察署檢察官偵查起訴，暨由新竹市警察局第三分局報請
    臺灣新竹地方法院檢察署檢察官呈請臺灣高等法院檢察署檢
    察長核轉及苗栗縣警察局苗栗分局報請臺灣苗栗地方法院檢
    察署檢察官移送臺灣苗栗地方法院併案審理。
    理  由
一、本案上訴人即被告甲○○（以下簡稱為被告甲○○）於本院
    審理時，僅承認伊有為租車，而為上開行使變造特種文書、
    及行使偽造私文書之犯行，但矢口否認伊有意圖供行使之用
    而偽造上開本票有價證券之犯罪情事，並辯稱：伊在租車時
    ，並未以「戊○○」之名義簽發其發票日期為九十四年十月
    十日、到期日為九十四年十月十一日、面額為四十萬元之本
    票一紙等語。
二、經查，就本案被告甲○○為租車之目的，而行使變造特種文
    書、及行使偽造私文書等犯行部分，除據被告甲○○坦承確
    有此部分犯行之外，被告甲○○之上開犯行，並據共同被告
    己○○於偵、審中供述甚詳，且有以戊○○之國民身分證及
    汽車駕駛執照所變造之國民身分證及汽車駕駛執照各一枚扣
    案（均附於四二六四號偵卷第六八頁）可資佐證，及有「日
    日小客車租賃股份有限公司」之上開「租賃契約書」（見四
    二六四號偵卷第七六頁）附卷可憑。復據「日日小客車租賃
    股份有限公司」之負責人丙○○於偵查中與本院審理時，證
    述被告甲○○上開犯行明確；且被害人戊○○亦於警訊陳述
    ：「當日（９０年１０月２５日）我下班從苗栗市騎機車欲
    返回家中時，整個黑色之皮包不慎在騎機車途中掉了，當時
    回到家以後我才發現皮包不見，便又返回原路去尋找皮包結
    果還是找不到，便在１０月２５日當日前往造橋戶政事務所
    補發身分證等文件」、「當時我一個黑色皮包遺失外，裡面
    有身分證、汽機車駕照、機車行照、郵局提款卡及現金一千
    多元等，詳細遺失之財物我忘記了，只記得上述這麼多而已
    」、「（警方於今日９４年１０月３１日上午持苗栗地方法
    院法官所核發之搜索票前往苗栗縣頭屋鄉明德村１巷７號執
    行搜索當場發現你所有之身分證及普通小型車駕照各一張，
    經你當場指認該身分證及普通小型車是否為你本人所有？）
    經我當場指認警方所查獲之身分證及普通小型車駕照各一張
    確實是我所遺失之證件」、「（請你詳細親閱該身分證及普
    通小型車駕照各一張與你遺失當時之證件有何不同？）經我
    親閱警方所查獲之身分證及普通小型車駕照，除了證件上之
    相片不一樣外，證件上之年籍都是我本人之出生年籍資料」
    等情（見四二六四號偵卷第五八至六○頁，又上開警訊陳述
    之證據能力為被告甲○○所是認）；而被告甲○○上開行使
    變造特種文書、及行使偽造私文書之行為，經核亦足生損害
    於被害人戊○○；事證明確，本案被告甲○○上開行使變造
    特種文書、及行使偽造私文書之犯行，均堪以認定。
三、又本案被告甲○○在上開時、地租車時，因「日日小客車租
    賃股份有限公司」經辦上開租車業務之員工要求被告甲○○
    簽發本票，以供交還車輛之擔保，被告甲○○確有意圖供行
    使之用，又以「戊○○」之名義，簽發：發票日期為九十四
    年十月十日、到期日為九十四年十月十一日、面額為四十萬
    元之本票一紙，並在發票人欄偽造「戊○○」之簽名署押一
    枚，而偽造有價證券一紙完成，後並當場交給「日日小客車
    租賃股份有限公司」經辦上開租車業務之員工收執，惟其後
    因共同被告己○○已於九十四年十月十二日晚上九時五十五
    分將上開車輛交還給「日日小客車租賃股份有限公司」，「
    日日小客車租賃股份有限公司」之負責人丙○○乃將上開本
    票撕毀而滅失；上開各情亦經證人丙○○於偵訊及本院審理
    時證述明確。被告甲○○雖以上開情詞，否認伊有此部分犯
    行，惟民間之小客車租賃公司為求承租人依約交還承租之車
    輛，向有請求承租人簽發本票以為擔保之慣例，而上開ＧＧ
    －２８９０號自用小客車既係由被告甲○○冒用「戊○○」
    之名義租車，且同行之共同被告己○○既非承租人又非女姓
    ，則證人丙○○證述該公司之員工係要求被告甲○○簽發上
    開本票以為擔保，其證詞自屬合理可信。況被告甲○○於偵
    、審均曾坦承伊確有此部分犯行（見四二六四號偵卷第一五
    一頁、原審卷宗第五八、二一六、二六四頁），益證丙○○
    之上開證詞確屬真實。被告甲○○嗣後翻異前詞，否認此部
    分犯行，顯係卸責之詞，不足採信。另外，本案共同被告己○○亦曾於偵查中供稱：係被告甲○○冒用「戊○○」之名
    義去租車及簽本票等語（見四二六四號偵卷第一四四頁）；
    嗣於本院審理時，證稱其與被告甲○○一起租車時，並未看
    到被告甲○○有簽發本票云云，核係迴護被告甲○○之詞，
    亦不足為有利被告甲○○之證據。事證明確，本案被告甲○○之此部分犯行亦堪以認定。
四、核被告甲○○上開所為，係犯刑法第二百十六條、第二百十
    二條之行使變造特種文書罪、刑法第二百十六條、第二百十
    條之行使偽造私文書罪、及刑法第二百零一條第一項之偽造
    有價證券罪。至於被告甲○○變造特種文書之低度行為，已
    被行使變造特種文書之高度行為所吸收，應不另論罪；被告
    甲○○在車輛租賃契約書之之二處「承租人（或乙方）簽名
    欄」，偽造「戊○○」簽名署押之行為，係偽造私文書之階
    段行為，偽造私文書復為行使偽造私文書之低度行為，亦均
    被吸收而不另論罪；另外，被告甲○○在本票上面偽造「戊○○」之簽名署押，係意圖供行使之用而偽造有價證券之部
    分行為，其後持以行使偽造有價證券亦係意圖供行使之用而
    偽造有價證券之低度行為，亦均被意圖供行使之用而偽造有
    價證券之行為所吸收，亦均不另論罪。又九十五年七月一日
    施行之刑法雖已廢除修正前刑法第五十五條牽連犯之規定，
    惟被告甲○○所犯上開三罪，有方法結果（或手段、目的）
    之牽連關係，合於修正前刑法第五十五條牽連犯之規定，如
    適用修正前刑法第五十五條牽連犯之規定，僅應論以偽造有
    價證券一罪；而如不適用修正前刑法第五十五條牽連犯之規
    定，被告甲○○所犯上開三罪即應分論併罰；比較上開新、
    舊刑法之規定，自以適用修正前刑法第五十五條牽連犯之規
    定，較有利於被告甲○○，則依據刑法第二條第一項前段之
    規定，被告甲○○所犯上開三罪，自應適用修正前刑法第五
    十五條牽連犯之規定，論以較重之偽造有價證券罪。再者，
    被告甲○○上開行使變造特種文書之犯行，與與己○○及綽
    號「阿良」之不詳姓名成年男子之間，有犯意聯絡及行為分
    擔，均為共同正犯；次就被告甲○○上開行使偽造私文書之
    犯行，其與己○○之間亦有犯意聯絡及行為分擔，亦為共同
    正犯。被告甲○○所偽造之上開本票已遭撕毀而滅失，業據
    證人丙○○證述明確，無庸再為沒收之宣告。至於在被害人
    戊○○之國民身分證及汽車駕駛執照上面所黏貼之被告甲○○照片各一張，係被告甲○○所有並供犯罪使用之物，應依
    刑法第三十八條第一項第二款之規定宣告沒收。被告甲○○
    在上開車輛租賃契約書承租人簽名欄所偽造之「戊○○」簽
    名署押共計二枚，亦應依據刑法第二百十九條之規定宣告沒
    收。而上開車輛租賃契約書內容其他書寫「戊○○」姓名部
    分，並不具簽名署押之效力，並非刑法第二百十九條所規定
    應宣告沒收之簽名署押，爰不為沒收之宣告。再者，本案公
    訴人並未起訴被告甲○○有侵占遺失物之犯行，依據本案卷
    內證據，亦無法認定被告甲○○有拾獲被害人戊○○之國民
    身分證及汽車駕駛執照而加以侵占之犯行，原審判決就此部
    分之認定，為本院本案所不採取，併此敘明。
五、原審判決就被告甲○○此部分所犯，予以論罪科刑，固屬有
    見；惟被告甲○○所偽造之上開本票已遭撕毀而滅失，原審
    判決仍為沒收之宣告，且除上開車輛租賃契約書承租人簽名
    欄所偽造之「戊○○」簽名署押共計二枚之外，其他書寫「
    戊○○」姓名部分，並不具簽名署押之效力，原審判決仍誤
    為沒收之宣告，以上均有未合；再者，依據本案卷內證據，
    尚無法認定被告甲○○有拾獲被害人戊○○之國民身分證及
    汽車駕駛執照而加以侵占之犯行，原審判決為此認定，亦有
    未洽。是被告甲○○上訴否認有犯偽造有價證券罪，其上訴
    雖無理由，但原審判決關於被告甲○○部分既有上開可議之
    處，原審此部分之判決自屬無可維持，自應由本院將原判決
    關於被告甲○○偽造有價證券部分，及定應執行刑部分，均
    予以撤銷，並就被告甲○○偽造有價證券部分予以改判。爰
    審酌被告甲○○之品行、犯罪動機、手段、及就此部分犯罪
    所生危害、以及被告甲○○之犯罪後態度等一切犯罪情狀，
    仍就被告甲○○所犯之偽造有價證券罪，處有期徒刑三年二
    月。在被害人戊○○之國民身分證及汽車駕駛執照上面所黏
    貼之被告甲○○照片各一張，及在租賃契約書承租人簽名欄
    所偽造之「戊○○」簽名署押共計二枚，亦均依法宣告沒收
    。
六、據上論斷，應依刑事訴訟法第三百六十九條第一項前段、第
    三百六十四條、第二百九十九條第一項前段、刑法第二條第
    一項前段、第二十八條、第二百零一條第一項、第二百十六
    條、第二百十條、第二百十二條、修正前刑法第五十五條、
    刑法第三十八條第一項第二款、第二百十九條、原罰金罰鍰
    提高標準條例第一條前段，判決如主文。
本案經檢察官乙○○到庭執行職務。
中　　華　　民　　國　　96　　年　　5 　　月　　30　　日
            刑事第三庭    審判長法　官　王  增  瑜
                                法　官  梁  堯  銘
                                法　官  廖  柏  基
上列正本證明與原本無異。
如不服本判決應於收受送達後十日內向本院提出上訴書狀，其未
述上訴之理由者並得於提起上訴後十日內向本院補提理由書（
須按他造當事人之人數附繕本）。
                                書記官  王  麗  英
中　　華　　民　　國　　96　　年　　5 　　月　　30　　日
附錄論罪科刑法條：
刑法第二百零一條第一項：
意圖供行使之用，而偽造、變造公債票、公司股票或其他有價證
券者，處三年以上十年以下有期徒刑，得併科三千元以下罰金。
